臺灣士林地方法院刑事判決　　　　　　　　　　　　　九十三年度交易字第八一號
　　公　訴　人　臺灣士林地方法院檢察署檢察官
　　被　　　告　甲○○
右列被告因公共危險案件，經檢察官提起公訴（九十三年度偵字第一五七三號），本
院判決如左：
    主  文
甲○○服用酒類，不能安全駕駛動力交通工具而駕駛，處拘役伍拾玖日，如易科罰金
以佰元折算壹日。
    事  實
一、甲○○於民國九十年五月間，曾因酒後駕駛案件，經臺灣板橋地方法院以九十年
    度重交簡字第一五０號判決判處拘役三十日，如易科罰金以三百元折算一日，於
    九十年十二月二十一日易科罰金執行完畢（未構成累犯），仍不知警惕，於九十
    三年一月六日下午二時三十分許前之不詳時間，在不詳地點飲用大半瓶維士比後
    ，明知其服用酒類過量，已達不能安全駕駛動力交通工具之程度，竟於同日下午
    ，自臺北縣八里鄉○○村○道坑十九號住處，駕駛車號七Ｎ─五四四二號自小貨
    車，至位在臺北縣八里鄉○○路○段四八五號之淡水第一信用合作社八里分社處
    理退票事宜完畢後，於同日下午二時三十分許，又駕駛上開自小貨車沿臺北縣八
    里鄉○○路行駛欲返回住處，嗣為臺北縣政府警察局蘆洲分局八里分駐所（下稱
    八里分駐所）員警陳西福、陳億建，在中山路二段四四五號前將上開自小貨車攔
    停，然因甲○○拒絕在現場進行酒精測試，經甲○○同意，返回八里分駐所進行
    檢測結果，吐氣酒精濃度為每公升零點九六毫克，始得知上情。
二、案經臺北縣政府警察局蘆洲分局報告臺灣士林地方法院檢察署檢察官偵查起訴。
    理  由
一、訊據被告甲○○固坦承有於進行酒精濃度測試前飲酒，且吐氣酒精濃度為每公升
    零點九六毫克之事實，惟矢口否認有酒醉後駕車之犯行，辯稱：當天伊開車時並
    未喝酒，是在派出所後，見到警察將車開回，又到其車上拿一瓶維士比，將剩餘
    近半瓶之維士比喝完，喝了之後警察始將其銬在椅子上，並進行酒測，而警局錄
    影帶亦有拍到其在喝酒云云。
二、惟查：
  (一)被告甲○○於九十三年一月六日下午二時三十四分，在八里分駐所經酒測測試結
    果，吐氣酒精濃度達每公升零點九六毫克，且被告遭查獲時，說話大聲、喋喋不
    休，酒味強，臉色紅，眼睛充血，走路東倒西歪，顯無法正常操控駕駛。嗣於同
    日晚間八時二十一分許，被告在蘆洲分局再行檢測，吐氣酒精濃度仍達每公升零
    點六七毫克，有酒精濃度測試單兩紙及酒醉駕車違反刑法第一百八十五條之三案
    件觀察紀錄表在卷可按（見偵卷第十頁、第十二頁至第十三頁）。
  (二)被告雖以前詞置辯，但查：
    1.證人即查獲員警陳西福、陳億建於偵查中證稱：伊等於當日巡邏時至淡水第一
      信用合作社八里分社，見到被告與銀行人員爭執，且有疑似被告駕駛之自小貨
      車停在門口，上前接近被告時，即聞到被告身上有酒味，遂告知被告不得有駕
      車之行為。伊等離開後至下一巡邏點巡邏，發現上開自小貨車聲音很大行駛而
      來，伊等隨即鳴笛將之攔停。將被告帶回八里分駐所時即以手銬將被告銬在椅
      子上，證人陳億建再返回攔停處將被告自小貨車開至八里分駐所，並將放置在
      被告車上之維士比拿下車，被告亦坦承有喝該瓶飲料。該瓶維士比是在酒測完
      ，被告家人至分駐所時，才應被告要求拿給被告飲用完畢等語（見偵卷第三二
      頁至第三三頁）。證人陳西福更於本院審理時結稱：伊在案發地點，就有聞到
      被告身上有酒味。回分駐所時，伊將被告車上的物品，包括那瓶維士比放在桌
      子上，地點和安置被告的地點有一段距離，被告不可能拿得到。從攔停到酒測
      ，伊都有跟在被告旁邊，可以確定在這段時間中，被告都沒有喝酒等語明確（
      見本院卷第六八頁至第七五頁，特別是第六八頁、第七０頁、第七二頁、第七
      三頁）。
    2.被告對證人陳西福、陳億建證述之內容並不爭執，參以被告與前開二位證人間
      亦無怨隙，衡情證人應無設詞誣陷被告而招致偽證刑責之必要。再審酌員警陳
      西福及陳億建均係依法執行勤務之公務員，伊等於查獲被告涉有酒後駕駛車輛
      之犯行，並將其帶回八里分駐所後，衡情必迅速對被告進行酒精濃度測試及其
      他相關檢測，豈有未加阻止並允許被告逕行拿取其放置於車上之維士比，進而
      等待其喝完後，始對其進行檢測之理，況被告進入八里分駐所後，既已為員警
      銬在椅子上，業據證人陳西福證述如前，如何能逕行離開分駐所，進而拿取放
      置於其車上之維士比，且當時分駐所內之員警見此狀竟亦未加阻攔。是以證人
      陳西福、陳億建所為證述，應可採信。被告所為辯解，顯與常情相悖，不足為
      取。
    3.至被告於八里分駐所警詢時所攝錄之錄影帶，經檢察官及本院勘驗結果，並未
      完整拍到被告之畫面，且錄影帶起始時間為九十三年一月六日下午兩點四十七
      分（見偵卷第三三頁、本院卷第九一頁），已在被告進行酒精測試時間之同日
      下午兩點三十四分之後，況證人陳西福、陳億建亦均證稱被告在分駐所有要求
      家人拿維士比給他喝，並將之喝完等語（見偵卷第三三頁、本院卷第六九頁至
      第七０頁），是以錄影帶縱有拍攝到被告在喝酒之畫面，然此僅能證明被告確
      有於八里分駐所內喝酒之事實，關於被告喝酒之時間點究係於員警為其進行酒
      測前或後，則無法證明，自難執為被告有利之證據。
    4.綜上所述，本院依前述事證，已足認被告有於酒後駕車之行為甚明，被告前開
      所辯均顯係卸責之詞，不足採信。
三、按刑法第一百八十五條之三規定服用酒類致不能安全駕駛動力交通工具，係抽象
    危險犯，並不以發生具體危險為必要，至所謂酒醉狀態，只需一般評價程度達於
    對車輛駕駛行為失其必要之注意力或判斷力之虞即可，至實際上對駕駛行為是否
    發生具體危險，則並不重要。又行為人飲酒後如其呼氣酒精濃度達人體酒精濃度
    為每公升０．九六毫克時，即造成中度中毒，而有步態不穩、噁心、嘔吐、精神
    混惑不清之情形，有行政院國軍退除役官兵輔導委員會臺北榮民總醫院八十八年
    八月五日（八八）北總內字第二六八六八號函附卷可參，況法務部於八十八年五
    月十日亦邀集司法院刑事廳、交通部、行政院衛生署、內政部警政署及中央警察
    大學等相關單位決議，並參酌美國加州運輸部交通安全局所實驗之結果，以呼氣
    酒精濃度逾每公升含Ｏ．五五毫克時，即得認為不能安全駕駛為認定標準，蓋因
    由美國、德國及日本等國家所進行之酒精濃度與精神狀態之測試實驗，呼氣中酒
    精濃度達每公升Ｏ．五五毫克時，就人之生理方面，已產生視覺反應遲鈍、影像
    不能集中、同時不能看清前方路況及車旁照後鏡等狀況，其駕駛能力已受有影響
    ，其肇事率已為一般正常人之十倍，足徵此項認定標準，依一般社會通念，客觀
    上足以認定已達不能安全駕駛之程度。故被告於飲酒後，其體內之酒精濃度經警
    攔查檢測其呼氣所含酒精濃度高達每公升０．九六毫克，依照前揭臺北榮民總醫
    院函，足認被告於駕駛自小貨車經警查獲之當時，顯然已達到不能安全駕駛之情
    狀，而被告於酒後確有駕車之事實，亦如前述，是被告所辯，顯係圖卸飾詞，殊
    無可採，本件事證明確，被告於飲用酒類後，已達不能安全駕駛動力交通工具而
    仍然駕駛之犯行，堪予認定。
四、核被告甲○○所為，係犯刑法第一百八十五條之三服用酒類不能安全駕駛動力交
    通工具而駕駛之公共危險罪。爰審酌被告酒後駕車對於用路人安全影響至鉅，且
    曾因酒後駕車觸犯公共危險罪，經臺灣板橋地方法院判處拘役三十日確定，有臺
    灣高等法院被告全國前案紀錄表在卷可參，竟仍不知警惕，雖未構成累犯，但被
    告屢次漠視服用酒類不能駕駛動力交通工具之法律，實不可取，若予輕判將無警
    懲之效，並一併考量被告本次酒後駕車幸未肇事及犯後猶否認犯行、未見悔意反
    省等一切情狀，量處如主文所示之刑，並諭知易科罰金之標準。
據上論斷，應依刑事訴訟法第二百九十九條第一項前段，刑法第一百八十五條之三、
第四十一條第一項，罰金罰鍰提高標準條例第二條，判決如主文。
本案經檢察官謝榮林到庭執行職務。
中　　　華　　　民　　　國　　九十三　　年　　 十一 　　月　　二十九　　日
                                     臺灣士林地方法院刑事第四庭
                                         審判長法  官  林　秀　鳳
                                               法  官  高　雅　敏
                                               法  官  許　碧　惠
右正本證明與原本無異。
如不服本判決應於送達後十日內向本院提出上訴狀。
                                               書記官　陳　美　英
中　　　華　　　民　　　國　　九十三　　年　　 十二 　　月　　　一　　　日
附錄本判決論罪科刑依據之法條：
中華民國刑法第一百八十五條之三：
服用毒品、麻醉藥品、酒類或其他相類之物，不能安全駕駛動力交通工具而駕駛者，
處一年以下有期徒刑、拘役或三萬元以下罰金。
